臺灣高等法院刑事裁定
109年度原聲再字第7號
再審聲請人
即受判決人  林雨平



代  理  人  賴彥夫律師                  
上列再審聲請人因詐欺案件，對於本院108年度原上易字第60號
，中華民國109年9月9日第二審確定判決（原審案號：臺灣臺北
地方法院107年度原易字第25號，起訴案號：臺灣臺北地方檢察
署107年度偵字第2501號），聲請再審，本院裁定如下：
    主  文
再審之聲請駁回。 
    理  由
一、聲請再審意旨略以：再審聲請人即受判決人林雨平因詐欺案
    件，經原確定判決認定聲請人與蔡淑卿相約在臺北喜來登大
    飯店見面後，基於意圖為自己不法所有之詐欺取財犯意，向
    蔡淑卿佯稱：其與洪天盛可透過廖國棟推薦，但需活動費新
    臺幣(下同)200萬元，若事未成可退還云云，並交付洪天盛
    為「立法委員廖國棟國會研究室主任」之名片1張予蔡淑卿
    ，蔡淑卿不知有偽，即將名片轉交郭正宗並轉知上情，郭正
    宗因而陷於錯誤，遂於民國103年8月28日、9月1日先後交付
    50萬元、150萬元予蔡淑卿，由蔡淑卿至喜來登大飯店轉交
    聲請人。惟查，證人蔡淑卿於107年2月14日在偵查中具結證
    稱：因為之前有業務往來，林雨平有給我名片云云，由該證
    詞內容可知聲請人縱曾交付洪天盛為「立法委員廖國棟國會
    研究室主任」之名片1張予蔡淑卿，其原因亦係基於聲請人
    與蔡淑卿以前之業務上往來關係，而無關告訴人郭正宗角逐
    院長職位乙事。上開證據足以動搖原確定判決事實之認定，
    應屬足生影響於判決之重要證據，然為事實審法院漏未審酌
    。原判決漏未審酌告訴人郭正宗、證人蔡淑卿、鄭高煌之證
    詞及卷附名片所載之聯絡訊息、診斷證明，聲請人之行為究
    否為施用詐術，及究否足致告訴人陷於錯誤；聲請人僅消極
    未返還款項，究否有告知義務，及告訴人究否有查證困難；
    告訴人受害金額究為300萬元，抑或100萬元；聲請人究否有
    不法所有意圖、不法意識之重要證據，均恝置不論，亦未說
    明不採之理由。前揭證據資料均存在於本案卷內，乃原判決
    漏未審酌，而被捨棄不予採用，並未說明其捨棄之理由，足
    認本件聲請人究否確實有罪，仍有合理之懷疑存在，本件合
    於刑事訴訟法第421條之規定，爰依法聲請再審云云。
二、不得上訴於第三審法院之案件，除前條規定外，其經第二審
    確定之有罪判決，如就足生影響於判決之重要證據漏未審酌
    者，亦得為受判決人之利益，聲請再審。刑事訴訟法第421
    條定有明文。所謂足生影響於判決之重要證據漏未審酌者，
    指該證據已經法院調查或經聲請調查而未予調查，致於該確
    定判決中漏未加以審認，而該證據如經審酌，則足生影響於
    該判決結果，應為被告有利判決而言。如當事人所提出之證
    據，縱加以審酌，仍不足以生影響於該判決結果者，或法院
    已加以調查，而本於論理法則、經驗法則，而為證據之取捨
    ，不採為被告有利之認定者，即非漏未審酌，自不得據為再
    審之理由。又所謂重要證據，必須該證據已足認定受判決人
    應受無罪、或免訴、或輕於原審所認定之罪名方可，如不足
    以推翻原審所認定罪刑之證據，即非足生影響於原判決之重
    要證據。所謂漏未審酌，乃指第二審判決前已發現而提出之
    證據未予審酌而言，如證據業經法院依調查之結果，本於論
    理法則、經驗法則，取捨證據後，認定事實，被捨棄之證據
    ，亦已於理由內敘明其捨棄之理由者，即非漏未審酌，是如
    僅係對法院證據取捨持相異評價，即不能以此為由聲請再審
    。 
三、經查：
　㈠原確定判決係綜合聲請人及同案被告洪天盛於原審審理中之
    供述、證人即告訴人、證人蔡淑卿於偵訊及原審審理中、證
    人鄭高煌於原審審理中、同案被告洪天盛於本院審理中之證
    述，佐以印有「立法委員廖國棟國會研究室主任洪天盛」名
    片、立法委員廖國棟國會辦公室107年3月29日北服字第1070
    032801號函、衛生福利部109年5月22日衛部人字第10901134
    17號函等證據資料，認定聲請人與同案被告洪天盛為夫妻，
    103年8月間，前衛生福利部臺南醫院醫師即告訴人有意角逐
    衛生福利部旗山醫院、新營醫院、嘉義醫院等醫院之院長職
    位，而告訴人之友人蔡淑卿與聲請人熟識，且知悉聲請人為
    立法委員廖國棟親戚兼助理、其夫洪天盛為廖國棟宜蘭聯絡
    處執行長，遂透過蔡淑卿聯絡聲請人，請求協助關說。聲請
    人與蔡淑卿相約在臺北喜來登大飯店見面後，竟基於意圖為
    自己不法所有之詐欺取財犯意，向蔡淑卿佯稱：其與洪天盛
    可透過廖國棟推薦，但需活動費200萬元，若事未成可以退
    還云云，並交付洪天盛為「立法委員廖國棟國會研究室主任
    」之名片1張予蔡淑卿，蔡淑卿不知有偽，即將名片轉交告
    訴人並轉知上情，告訴人因而陷於錯誤，誤認聲請人確實有
    意且有能力協助向廖國棟說項，而能透過立法委員廖國棟之
    影響力取得該職位，告訴人遂於103年8月28日、9月1日先後
    交付50萬元、150萬元予蔡淑卿，由蔡淑卿至喜來登大飯店
    轉交聲請人。嗣在第1次公布院長人選前，告訴人復與蔡淑
    卿偕同不知情之友人鄭高煌共同至臺北喜來登大飯店與聲請
    人見面，聲請人承前詐欺取財之接續犯意，私下再對告訴人
    誆稱：需追加活動費100萬元，此為老闆廖國棟委員的意思
    云云，致告訴人再次陷於錯誤，於104年1月19日在喜來登大
    飯店，再透過蔡淑卿交付100萬元予聲請人。迨因衛生福利
    部於104年2月間公布上開醫院院長名單，告訴人發現並未入
    選為醫院院長，即委請蔡淑卿、鄭高煌向聲請人請求返還30
    0萬元，然聲請人除返還70萬元外，餘款則拒絕返還，始悉
    受騙。核聲請人所為係犯刑法第339條第1項詐欺取財罪。原
    確定判決上開所為論述俱與卷證相符，業經本院核閱全卷(
    電子卷證)確認無訛，且上開所為論斷乃原確定判決法院本
    諸職權之行使，對調查所得證據而為價值上之判斷，據以認
    定聲請人之犯罪事實，並未違背客觀上之經驗法則與論理法
    則，以及證據漏未調查審酌之情形，合先敘明。
　㈡聲請人以所提證據符合刑事訴訟法第421條為由，聲請再審云
    云，並經本院聽取聲請人之意見。惟原確定判決業已審酌證
    人蔡淑卿於107年2月13日(刑事聲請再審狀誤載為107年2月1
    4日)偵查中及原審審理中之證述、證人即告訴人於偵查中及
    原審審理中之證述、證人鄭高煌於原審審理中之證述，及印
    有「立法委員廖國棟國會研究室主任洪天盛」名片之證據(
    原確定判決理由欄甲、貳、二、(一)、(二)1.)，原確定判
    決既認聲請人明知告訴人及蔡淑卿均是基於其與立法委員廖
    國棟間之關係有所期待與信心，聲請人有交付其夫洪天盛印
    有「立法委員廖國棟國會研究室主任洪天盛」名片予蔡淑臻
    之事實，顯無聲請意旨所指漏未審酌之情事，僅係原確定判
    決調查證據並審酌後，對於聲請人交付蔡淑卿上開名片之原
    因，究係聲請人與蔡淑卿之前業務往來而交付，抑或聲請人
    為使蔡淑卿及告訴人誤信聲請人及洪天盛以當時身分背景與
    立法委員廖國棟間具有特殊關係而交付，與聲請人之主張相
    異而已。而證據之調查，係屬法院之職權，法院就調查證據
    之結果，本於自由心證之原則，而為斟酌取捨，是證據之證
    明力如何，係屬法院之職權範圍，原確定判決既已就本案相
    關卷證予以審酌認定，並敘明理由，倘其證據之取捨並無違
    反論理或經驗法則，即難認其所為之論斷係屬違法。況採納
    其中一部分，原即含有摒棄與其相異部分之意，此乃證據取
    捨之當然結果，縱未於判決理由內一一說明，亦無漏未斟酌
    可言，此屬事實審法院取捨證據及評價證據證明力等職權行
    使之結果。是聲請意旨所指摘上開原確定判決漏未審酌部分
    ，業經原確定判決於理由欄詳予論述其證據之取捨認定理由
    (原確定判決理由欄甲、貳、二、(二))，敘明得心證之理由
    及適用之法律，核無任何憑空推論之情事，所為論斷亦與經
    驗法則、論理法則無違。
　㈢至聲請意旨所指聲請人之行為究否為施用詐術，足致告訴人
    陷於錯誤，聲請人僅消極未返還款項云云。惟原確定判決業
    已審酌聲請意旨所指之證據，同前所述，原確定判決既認縱
    第1次之50萬元不是聲請人主動要求，而是蔡淑卿主動，然
    聲請人既於當日收下，又未積極退還，其後於第2次、第3次
    接續取得更多款項（150萬元、100萬元），因其已由第1次
    的默示收取進而為其後的主動索取，以刑法上接續犯的犯意
    觀之，其第1次究竟是主動或被動，已不影響於聲請人不法
    所有意圖與收受款項事實之認定，而主動索取固為積極施行
    詐術，縱第1次是在非主動的情形下默許收受，亦與利用他
    人的錯誤而消極施行詐術相合。顯無聲請意旨所指漏未審酌
    之情事，僅係原確定判決調查證據並審酌後，對於聲請人於
    第1次被動收下50萬元，究係單純沉默，抑或利用他人錯誤
    而消極施行詐術，與聲請人之主張相異而已。原確定判決就
    聲請人之辯解，何以不足採信，已依據卷內資料敘明得心證
    之理由及適用之法律（原確定判決理由欄甲、貳、二、(二)
    ），核無任何憑空推論之情事，所為論斷亦與經驗法則、論
    理法則無違。
　㈣另聲請意旨所指告訴人受害金額究為300萬元或100萬元，且
    聲請人已返還70萬元，聲請人無不法所有意圖云云。惟原確
    定判決業已審酌聲請意旨所指之證據，同前所述，原確定判
    決認聲請人明知自始未就關說一事委託立法委員廖國棟，卻
    在先後取得50萬元、150萬元、100萬元之該段期間，從未將
    實情告知告訴人、蔡淑卿等人；聲請人既收受上開300萬元
    ，且於收受當時又已明知與立法委員廖國棟辦公室間並無關
    係，卻在明知告訴人初衷是期待其能透過廖國棟予以協助，
    利用他人對自己的身分所產生之誤會，進而以明示、默示等
    方法，或交付其夫洪天盛之名片、或直接對告訴人、蔡淑卿
    偽稱是老闆廖國棟之意思而追加活動費用等行為，積極施行
    詐術，從而共詐取300萬元之不法所得；聲請人縱事後業已
    返還告訴人70萬元，然行為人事後返還款項之原因甚多，無
    從據此反推聲請人自始無詐欺取財之主觀不法所有意圖。顯
    無聲請意旨所指漏未審酌之情事，僅係原確定判決調查證據
    並審酌後，對於聲請人主觀上有無不法所有意圖，及聲請人
    收取上開款項之原因，係告訴人為表示誠意而先行餽贈之酬
    謝，抑或因詐欺而取得，與聲請人之主張相異而已。是聲請
    意旨所指摘上開原確定判決漏未審酌部分，業經原確定判決
    於理由欄詳予論述其證據之取捨認定理由(原確定判決理由
    欄甲、貳、二、(二))，敘明得心證之理由及適用之法律，
    核無任何憑空推論之情事，所為論斷亦與經驗法則、論理法
    則無違。
　㈤又聲請意旨所指原確定判決漏未審酌卷附之診斷證明云云。
    惟聲請人係於103年8月28日、9月1日、104年1月19日收取告
    訴人透過蔡淑卿交付之款項，然卷附之診斷證明書所載應診
    日期為107年9月26日(審原易字卷第149、151頁)，顯非聲請
    人為本件犯行當時所開立之診斷證明書。無論單獨或與先前
    之證據綜合判斷，均不足以對原確定判決之事實認定產生合
    理之懷疑，且無聲請人所指有足生影響於判決之重要證據漏
    未審酌之情，顯不符合刑事訴訟法第421條之再審要件。
　㈥綜上所述，聲請人徒就原確定判決已調查、審酌之證據，及
    論述綦詳之事項，徒憑己意再為爭執，自與刑事訴訟法第42
    1條規定「足生影響於判決之重要證據漏未審酌」之要件不
    符，不足以動搖原確定判決之結果。從而，本件再審之聲請
    為無理由，應予駁回。
四、據上論斷，應依刑事訴訟法第434條第1項，裁定如主文。
中　　華　　民　　國　　109 　年　　10　　月　　28　　日
                  刑事第二十五庭 審判長法  官 邱滋杉
                                       法  官 陳彥年
                                       法  官 文家倩
以上正本證明與原本無異。
不得抗告。
                                       書記官 桑子樑
中　　華　　民　　國　　109 　年　　10　　月　　28　　日